臺灣桃園地方法院刑事判決　　　　　　　　　　　　九十三年度交易字第一九五號
　　公　訴　人　臺灣桃園地方法院檢察署檢察官
　　被　　　告　丙○○　男　二.
右列被告因過失致死案件，經檢察官聲請簡易判決處刑（九十三年度偵字第五０四九
號），認不宜以簡易判決處刑，而改依通常程序審理，後被告於準備程序中為有罪之
陳述，經合意庭評議後裁定逕依簡式審判程序審理，本院判決如左：
    主  文
丙○○從事業務之人，因業務上之過失致人於死，處有期徒刑柒月。
    事  實
一、丙○○在家電批發公司上班，平日以駕車載送貨物為其工作，係從事業務之人。
    於民國九十二年十二月二十四日，依循往例駕駛車牌號碼五Ｄ─四九四０號自小
    客車外出送貨，同日下午欲返回位於桃園縣蘆竹鄉○○路○段公司簽退下班而沿
    該路段往二段方向行駛（由東往西方向），原應注意車前狀況，隨時採取必要之
    安全措施，依當時天候晴、雖時值夜間且無照明，但柏油道路乾燥無缺陷、無障
    礙物、視距良好，並無不能注意之情事，詎其疏未注意，於九十二年十二月二十
    四日十七時二十分許，行經桃園縣蘆竹鄉○○路○段六十二號前，因前方車輛靠
    右邊路旁暫停，其未確認前方來車及行人之車前狀況，即貿然向左駛入對向車道
    超車，適有行人林向秋妹推手推車在該處由南向北欲穿越光明路而立於道路中央
    分向線，丙○○因未確切注意車前狀況致未發現林向秋妹行走之動態，避煞不及
    ，直接撞擊該手推車及站立車旁之林向秋妹，致使林向秋妹倒地並因而受有頭部
    外傷合併腦水腫及硬膜下出血、蜘蛛膜下出血、左下腹穿刺傷、右鼠蹊部撕裂傷
    、骨盆骨折、左小腿開放性骨折等傷害而大量腹內出血。丙○○於肇事後旋即下
    車將林向秋妹就近送往敏盛綜合醫院急救，惟林向秋妹仍因顱內出血延至同日二
    十時三十分不治死亡，丙○○肇事後不逃避責任，在未被有偵查犯罪職權之機關
    或公務員發覺前，在送林向秋妹就醫後，主動打電話至桃園縣政府警察局大園分
    局蘆竹分駐所向值班警員坦承肇事並進而接受裁判。
二、案經桃園縣政府警察局大園分局報告暨臺灣桃園地方法院檢察署檢察官相驗後自
    動檢舉偵查後聲請簡易判決處刑，本院逕適用通常程序審理，而於準備程序進行
    中，被告就被訴事實為有罪之陳述，裁定進行簡式審判程序。
    理  由
一、本件被告丙○○被訴業務過失致人於死犯行，經檢察官聲請簡易判決處刑，本院
    因認有刑事訴訟法第四百五十一條之一第四項但書第四款之情形，不宜以簡易判
    決處刑，爰改依通常程序審理，因被告丙○○於準備程序進行中就被訴事實為有
    罪之陳述，且所犯非死刑、無期徒刑、最輕本刑為三年以上有期徒刑之罪或高等
    法院管轄第一審案件，經告知簡式審判程序之旨，並聽取檢察官及被告之意見後
    ，經本院合議庭依刑事訴訟法第二百七十三條之一規定，裁定由受命法官獨任進
    行簡式審判程序審理，合先敘明。
二、右揭事實，業據被告丙○○迭於警詢、偵訊及本院調查審理中均自白不諱，核與
    被害人家屬甲○○、乙○○指訴之情節相符，復有桃園縣政府警察局大園分局處
    理相驗案件初步調查報告暨報驗書、道路交通事故現場圖、道路交通事故調查報
    告表、現場及被告車損照片共二十三張、重大交通事故紀錄（通報）單等附卷可
    稽，被告前開所為自白核與事實相符，應堪採信。另本件車禍被害人林向秋妹因
    此交通事故受有如事實欄所載之傷害，經送醫急救後，仍因傷重延至九十二年十
    二月二十四日二十時三十分不治死亡，有敏盛綜合醫院出具之診斷證明書附卷可
    資佐證，並經臺灣桃園地方法院檢察署檢察官督同檢驗員相驗屬實，製有相驗筆
    錄、相驗屍體證明書、驗斷書在卷可憑。按汽車行駛時，駕駛人應注意車前狀況
    ，並隨時採取必要之安全措施，道路交通安全規則第九十四條第三項定有明文，
    被告為已考領駕照之駕駛人，對此實難諉稱不知。而依卷附道路交通事故調查報
    告表所載，事發當時天候晴、雖時值夜間且無照明，但柏油道路乾燥無缺陷、無
    障礙物、視距良好，並無不能注意之情事，被告復自承事發前伊駕駛自小客車送
    貨完畢欲返回公司時，因伊前方車輛突然靠右邊暫停，伊乃逕自向左偏駛超越前
    車，一切出去就看見被害人站在馬路中間而撞到等語（見本院九十三年八月十九
    日審理筆錄），顯然被告於事發前對於前方來車及行人（包含被害人）之動態毫
    無所悉，再依現場遺留之煞車痕判斷（見卷附之道路交通事故現場圖），被告超
    車時係跨越路中分向線駛入對向車道逆向前行，但被告卻未注意車前狀況，即貪
    快貿然自車陣中穿出超車前行，致發現被害人林向秋妹時反應不及而肇事，伊對
    本件事故之發生顯有過失，且伊過失行為與被害人林向秋妹之死亡間復具有相當
    因果關係，至為灼然。綜上，本件事證明確，被告過失致人於死之犯行足堪認定
    ，應依法論科。
三、按刑法第二百七十六條第二項所謂「業務」，係指以反覆同種類之行為為目的之
    社會活動而言，又從事業務之人，對於一定危險之認識能力，較一般人為強，故
    法律上課以較高之注意義務，易言之，其避免發生一定危險之期待可能性亦較常
    人為高，故其違反注意義務之可責性自亦較重。本件被告係在家電批發公司工作
    ，平日即以駕駛自用小客車外出送貨為業，為其所自承（見本院九十三年八月十
    九日審理筆錄），被告係從事駕駛業務之人甚為明確。核被告丙○○駕車載送貨
    物完畢欲返回公司途中，因疏未注意車前狀況而肇事致被害人林向秋妹死亡，所
    為係犯刑法第二百七十六條第二項之業務過失致人於死罪，雖聲請簡易判決處刑
    意旨認被告所為係犯同法第二百七十六條第一項之過失致人於死罪，但被告係從
    事業務之人，業如前述，核其所為應論以刑法第二百七十六條第二項之業務過失
    致死罪，惟社會基本事實同一，且經蒞庭檢察官當庭補充犯罪事實並變更起訴法
    條，本院當庭再次諭知所涉犯之罪名及權利，本院自得審酌此部分事實，爰不另
    變更起訴法條，附此敘明。又被告於肇事後，在未遭任何有偵查犯罪職權之公務
    員知悉前，旋載送被害人林向秋妹前往就醫，並不逃避刑責，主動打電話向桃園
    縣政府警察局大園分局蘆竹分駐所值班員警報案，承認為肇事人進而接受裁判，
    有桃園縣政府警察局大園分局處理相驗案件初步調查報告暨報驗書、重大交通事
    故記錄（通報）單在卷可參（見相字卷第二頁、第三十二頁、第三十三頁），符
    合自首要件，應依刑法第六十二條前段規定減輕其刑。爰審酌被告丙○○並無前
    科、素行良好，有臺灣高等法院被告全國前案紀錄表可按，因一時貪便求快，疏
    未遵守道路交通安全規則，且未確實注意車前狀況，即貿然駛入對向車道超車，
    終至肇事致人於死，駕駛態度至為輕忽，過失情節難謂輕微，惟念及被告肇事後
    不逃避刑責，旋下車載送被害人林向秋妹送醫並主動打電話向員警報案、自首，
    坦承全部犯行並深感自責，犯後態度尚稱良好，然因甫從軍中退伍，經濟狀況欠
    佳，而無法與被害人家屬達成民事上和解等各項情狀，量處如主文所示之刑，以
    資懲儆。
據上論斷，依刑事訴訟法第四百五十二條、第二百七十三條之一第一項、第二百九十
九條第一項前段，刑法第二百七十六條第二項、第六十二條前段，罰金罰鍰提高標準
條例第一條前段，判決如主文。
本案經檢察官張尹敏到庭執行職務。
中　　　華　　　民　　　國　　九十三　　年　　　八　　　月　　三十一　　日
                              臺灣桃園地方法院交通法庭
                                      法  官  何俏美
右正本證明與原本無異。
如不服本判決，應於判決送達後十日內向本院提出上訴狀( 應附繕本 )，上訴於
臺灣高等法院。
                                      書記官  王泰元
中　　　華　　　民　　　國　　九十三　　年　　　八　　　月　　三十一　　日
附錄本案論罪科刑法條全文：
中華民國刑法第二百七十六條
因過失致人於死者，處二年以下有期徒刑、拘役或二千元以下罰金。
從事業務之人，因業務上之過失犯前項之罪者，處五年以下有期徒刑或拘役，得併科
三千元以下罰金。
